臺灣高等法院刑事裁定
111年度抗字第1712號
抗告人  即 
再審聲請人  王捷鋒



上列抗告人因聲請再審案件，不服臺灣新北地方法院中華民國11
1年9月13日裁定（111年度聲再字第46號），提起抗告，本院裁
定如下：
    主  文
抗告駁回。                                              
    理  由
一、原裁定意旨略以：
  ㈠抗告人即再審聲請人王捷鋒以「聲請人於第二審法院傳喚時
    ，因當時有工作且因疫情3級警戒故而未能到庭，聲請人有
    工作乙節有母親藍秀桃可以作證。又聲請人於109年11月27
    日發現子彈遺失，即於當日中午，與山佳派出所員警在聲請
    人家中尋找，但尋獲未果，聲請人即對員警承諾如果找到就
    立即自動繳交，嗣聲請人尋獲該子彈後，於當日下午5時30
    分許前往派出所自首並主動繳交子彈，但警詢筆錄未予詳細
    記載，當時製作筆錄之張姓員警亦可作證，聲請人雖有前科
    ，但從未犯槍砲彈藥刀械管制條例之罪，自動報繳子彈並自
    首是源於聲請人對於治安的考量所為，應依槍砲彈藥刀械管
    制條例第18條第1項規定減輕或免除其刑；且聲請人未供出
    子彈上游，係因不知道上游的真實姓名及年籍資料，但聲請
    人的確是有心改過，並非隱瞞事實。又除上開理由及證據外
    ，原確定判決依累犯規定加重其刑，然參照司法院大法官會
    議釋字第775號解釋文及理由，本案犯罪動機及關聯性薄弱
    ，應不予加重其刑。」為由，爰依刑事訴訟法第420條第1項
    第6款（聲請狀誤載為第6項）、第421條及第429條之3規定
    聲請再審。
  ㈡經查：
  ⒈聲請人因違反槍砲彈藥刀械管制條例案件，經原審以110年度
    簡字第871號判決判處有期徒刑3月，併科罰金新臺幣（下同
    ）2萬元，嗣經原審第二審合議庭以110年度簡上字第288號
    判決上訴駁回，於110年9月28日確定等情，有上開刑事判決
    書及本院被告前案紀錄表在卷可考。
　⒉原確定判決係以聲請人之供述、新北市政府警察局樹林分局
    扣押筆錄、扣押物品目錄表、內政部警政署刑事警察局110
    年1月13日刑鑑字第1100000260號鑑定書及照片等為綜合判
    斷，因而認定聲請人涉犯違反槍械彈藥刀械管制條例第12條
    第4項之非法持有子彈罪犯行，業已於原確定判決內詳予敘
    明認定之理由及證據，復就聲請人主張有自首，應依同條例
    第18條第1項規定減輕或免除其刑，以及聲請人雖構成累犯
    ，然與本案犯罪事實，係屬不同種類之犯罪型態，難認聲請
    人有特別之惡性或對刑罰反應力薄弱之情形，故參酌司法院
    釋字第775號解釋意旨，不予加重最低本刑等節，均已詳加
    論述，有原確定判決在卷足憑。
　⒊聲請意旨泛稱其因當時有工作且因疫情3級警戒，故而未於第
    二審審理時到庭，有母親可以作證云云，經查，原確定判決
    案件所定於110年9月14日之審理期日傳票，係於110年8月19
    日送達由聲請人之同居人收受，有送達證書在卷可參（見11
    0年度簡上字第288號影卷第69頁），且聲請人當時並無在監
    押，此有其本院被告前案紀錄表在卷可佐，聲請人因無正當
    理由未到庭，爰不待其陳述而逕行一造辯論判決，合於刑事
    訴訟法第371條規定，故此部分聲請意旨，容無可採。
　⒋再查，聲請人主張其行為符合自首之要件，應依槍砲彈藥刀
    械管制條例第18條第1項規定減輕或免除其刑，並請求傳喚
    警員到庭作證，以證明上情云云。惟「自首」或是否有槍砲
    彈藥刀械管制條例第18條第1項規定之適用乃量刑斟酌事項
    ，僅影響科刑範圍，係屬「同一罪名」之下有無刑罰減輕之
    事由存在問題，並未涉及「犯罪事實」之認定，且依前開說
    明，既非「與原判決所認罪名比較，係相異且法定刑較輕之
    罪名」，自不屬刑事訴訟法第420條第1項第6款規定所指「
    罪名」之範疇，尚不得據以聲請再審。況且，原確定判決業
    已肯認聲請人符合自首之要件，應依槍砲彈藥刀械管制條例
    第18條第1項規定減輕其刑，是此部分聲請意旨，亦無足採
    。
　⒌復以，聲請人主張參照司法院大法官會議釋字第775號解釋文
    及理由，應不予依累犯加重其刑云云，惟「累犯」等刑之加
    減，僅影響科刑範圍，但罪質不變，亦非屬刑事訴訟法第42
    0條第1項第6款規定所指「罪名」之範疇，自不得據以聲請
    再審。且原確定判決認聲請人雖有構成累犯之事實，然衡酌
    兩案係不同種類之犯罪型態，難認聲請人有何特別之惡性或
    對刑罰反應力薄弱之情形，爰依上開解釋意旨裁量不予加重
    最低本刑，是此部分聲請意旨，於法亦不合。
　⒍末以，刑事訴訟法第424條所定之20日係法定不變期間，不得
    延長，倘逾期始提出聲請，即屬違背聲請再審之程式，且無
    從命補正，應依刑事訴訟法第433條前段之規定予以裁定駁
    回。是以，聲請意旨雖引刑事訴訟法第421條規定，指稱原
    確定判決對於影響判決之重要證據有漏未審酌之情形，然經
    原審依職權調閱原審110年度簡上字第288號全案卷宗核閱，
    可知原審110年度簡上字第288號刑事判決正本前於110年10
    月5日送達於聲請人位於「新北市○○區○○路0段000號」戶籍
    地，由其父代為收受，此有原審送達證書回執1紙附卷可參
    （見原審110年度簡上字第288號卷第101頁）。是以，前述
    聲請再審之法定期間，應自原確定判決送達之翌日起算20日
    ，並加計在途期間2日，至110年10月27日（星期三）即已屆
    滿。然聲請人遲至111年7月25日始向原審聲請再審，此有「
    聲請再審狀」上所蓋法務部○○○○○○○○收受收容人訴狀章戳1
    枚可憑，則聲請人依刑事訴訟法第421條規定聲請再審，顯
    已逾刑事訴訟法第424條所規定之20日不變期間，且無從補
    正。是聲請人泛稱依刑事訴訟法第421條聲請再審云云，已
    逾法定不變期間，亦不合法。
　㈢本件再審之聲請，顯違背規定，於法不合，已如上述，原審
    因認無再依刑事訴訟法第429條之2規定通知聲請人到場之必
    要等語。　　　　　　
二、抗告意旨略以：聲請人自動繳交子彈一顆即符合自首規定，
    卻因未供出上游而加重其刑。惟聲請人實不知上游真實姓名
    年籍，平時只以外號「小志」相稱，聲請人不過想對社會治
    案盡一份小小心力，自首繳交槍彈，法律對於聲請人行為之
    正當性未予認同，卻把聲請人當成罪犯看待，無視聲請人改
    過自新的心境，對社會治安盡心力之決心。聲請人若無視社
    會治安，沒有自動繳交槍彈反而相安無事，也不會多一條前
    科，原審駁回聲請人之再審，實讓聲請人深感無奈。爰請鈞
    院重新審酌調查云云。
三、按刑事訴訟法第420條第1項第6款、第3項規定「有罪之判決
    確定後，因發現新事實或新證據，單獨或與先前之證據綜合
    判斷，足認受有罪判決之人應受無罪、免訴、免刑或輕於原
    判決所認罪名之判決者，為受判決人之利益，得聲請再審」
    、「第1項第6款之新事實或新證據，指判決確定前已存在或
    成立而未及調查斟酌，及判決確定後始存在或成立之事實、
    證據」。又所謂輕於原判決所認「罪名」，自與輕於原判決
    所宣告之「罪刑」有別，應係指與原判決所認罪名比較，其
    法定刑較輕之相異罪名而言。至於同一罪名之有無刑罰加減
    之原因，如自首、未遂犯、累犯等刑之加減，僅影響科刑範
    圍，但罪質不變，即非屬前揭法條所指罪名範圍，自不得據
    以再審（最高法院105年度台抗字第346號裁定意旨參照）。
    次按不得上訴於第三審法院之案件，除前條規定外，其經第
    二審確定之有罪判決，如就足生影響於判決之重要證據漏未
    審酌者，亦得為受判決人之利益，聲請再審；依第421條規
    定，因重要證據漏未審酌而聲請再審者，應於送達判決後20
    日內為之，刑事訴訟法第421條及第424條分別定有明文。　
    　
四、經查：聲請人因違反槍砲彈藥刀械管制條例案件，經原審以
    110年度簡字第871號判決判處有期徒刑3月，併科罰金2萬元
    ，嗣經原審第二審合議庭以110年度簡上字第288號判決駁回
    上訴確定，並就認定聲請人犯罪及證據取捨之理由，詳述所
    憑之依據及得心證之理由，有前開判決書、前案紀錄表附卷
    可憑。原裁定以聲請人主張其犯行合於槍砲彈藥刀械管制條
    例第18條第1項減免其刑規定，惟原確定判決未依規定減刑
    ，又依司法院大法官會議釋字第775號解釋意旨，其犯行不
    應論累犯，然原確定判決卻以累犯加重其刑論之，另聲請人
    係因不知道上游的真實姓名及年籍資料，方未供出子彈上游
    ，並非刻意隱瞞事實等由聲請再審，核無刑事訴訟法第420
    條第1項第6款、第3項所示因發現新事證，單獨或與先前之
    證據綜合判斷，足認受有罪判決之人應受無罪、免訴、免刑
    或輕於原判決所認罪名之判決之情形，亦不合依刑事訴訟法
    第421條規定聲請再審時，應遵守同法第424條之20日法定不
    變期間要件，遂駁回其聲請，經核於法洵無違誤。抗告意旨
    並未對原裁定駁回其再審聲請之論述，究係如何違法或不當
    ，為具體指摘，猶執其於原審聲請再審之「聲請人係因不知
    道上游的真實姓名及年籍資料，方未供出子彈上游，並非刻
    意隱瞞事實」之相同理由，再事爭執，然並未具體論述本件
    聲請有何事實審法院判決前已存在或成立而未及調查斟酌，
    或於判決確定後始存在或成立之事實或證據，且該事證單獨
    或與先前之證據綜合判斷，有應為受判決人有利判決之情形
    ；或有何足生影響於判決之重要證據漏未審酌，難認合於刑
    事訴訟法第420條第1項第6款、第421條所定之聲請再審要件
    ，亦無足認原裁定駁回本件再審聲請有何違誤。況原確定判
    決並無抗告意旨所指摘以聲請人未供出子彈上游為由，而予
    以加重其刑，是抗告意旨此部分所指顯有誤會。綜上所述，
    聲請人執前詞指摘原裁定違誤云云，提起本件抗告，為無理
    由，應予駁回。
據上論斷，應依刑事訴訟法第412條，裁定如主文。
中　　華　　民　　國　　111 　年　　11　　月　　21　　日
                  刑事第十九庭  審判長法　官  曾淑華
                                      法　官  李殷君
                                      法　官  陳文貴
以上正本證明與原本無異。
不得再抗告。
                                      書記官  俞妙樺
中　　華　　民　　國　　111 　年　　11　　月　　21　　日